臺灣高等法院臺中分院刑事判決　　　　　　　　九十一年度上更(一)字第一三四號
　　上　訴　人
　　即　被　告　乙○○
　　選任辯護人　顏福楨
右上訴人因妨害自由案件，不服臺灣苗栗地方法院八十八年度訴字第一０七號中華民
國八十八年七月十三日第一審判決（起訴案號：臺灣苗栗地方法院檢察署八十七年度
偵字第四０一０號），提起上訴，本院判決如左：
      主  文
原判決關於妨害自由部分撤銷。
乙○○共同以非法方法剝奪人之行動自由，累犯，處有期徒刑捌月。
      事  實
一、乙○○曾於民國（以下同）七十四年間因妨害風化罪，經法院判處有期徒刑六月
    ，於翌年易科罰金執行完畢，八十一年八月三十一日又因違反麻醉藥品管理條例
    案件，經台灣高等法院判處有期徒刑七月確定，於八十二年五月二十五日執行完
    畢，仍不知悔改。乙○○因與丁○○有債務糾紛，並與丙○○曾有同居關係而犯
    妨害家庭罪被判罪刑後，因漸疏離而生芥蒂。其於得知丁○○在丙○○位於苗栗
    縣造橋鄉○○村○○路三七之三二號之住處內，為向丁○○逼討債務及報復張女
    ，竟與七、八名姓名不詳之成年男子，共同基於妨害他人自由及毀棄損壞他人物
    品之犯意聯絡，於八十六年二月廿一日二十時三十分許，夥同上揭七、八名姓名
    不詳之成年男子，共同趁人大門未鎖之際無故侵入丙○○之前揭住處內，先共同
    毆打丁○○（傷害部分未據告訴），並損壞丙○○所有電話、門簾、門鎖等物（
    毀損部分業經判刑確定），足生損害於丙○○。嗣後又強行將丁○○、丙○○及
    其女兒甲○○推拉上渠等所駕駛之車輛內，並往苗栗縣頭份鎮尖山之方向行駛，
    以此非法方法共同剝奪丁○○、丙○○、甲○○三人之行動自由。迄當晚約九時
    左右，車行至苗栗縣頭份鎮尖山橋前，丙○○為圖解困乃踢打車門呼救，乙○○
    見狀竟自後方勒住其脖子，阻止其呼叫，並令司機停車，而丙○○及甲○○始乘
    機下車逃逸，乙○○亦未再追逐，前後計剝奪丙○○、甲○○之行動自由約十五
    分鐘。乙○○等並續載丁○○前往苗栗縣頭份鎮○○里○○路一三九號乙○○住
    處談論債務之事，約九時四十分始讓丁○○離去，計前後剝奪丁○○之行動自由
    約一小時之久。嗣經丙○○於同年三月十七日報警後查獲上情。
二、案經丙○○訴由苗栗縣警察局竹南分局報請臺灣苗栗地方法院檢察署檢察官偵查
    起訴。
      理  由
一、訊據上訴人即被告乙○○（以下稱被告）對於渠等利用丙○○住宅大門未鎖侵入
    其住宅，並損壞丙○○所有電話、門簾、門鎖等物坦承不諱，其無故侵入住宅部
    分，核與告訴人丙○○指訴之情節符合，並經證人甲○○供證屬實，犯行殊堪認
    定。惟被告矢口否認有何以非法強令被害人上車之妨害自由犯行，並辯稱：當天
    伊只有與黃崇榮、綽號「阿達」真實姓名不詳之男子三人至丙○○住處找丁○○
    ，因丁○○欲與其返回尖山商討償債事宜，是丙○○及其女兒甲○○自願上車，
    伊並未強拉她們上車云云。惟查(一)右揭被告剝奪丁○○、丙○○、甲○○三人之
    行動自由事實，業經告訴人丙○○指訴綦詳，並據證人即當天至丙○○住處油潻
    之油潻工李進龍迭於偵查中及原審法院審理中供述屬實，核與告訴人丙○○指訴
    及被害人甲○○供述之情節相符。(二)被害人丁○○於偵查中亦供稱：被告打我幾
    拳後拉我上車，丙○○及她女兒也被拉上車等語（見八十七年度偵字第八三五號
    卷第二十頁）。被告茍如其所稱係請丁○○等至其住處商討債務之事，衡情豈有
    到達丙○○住處後，即損壞丙○○所有電話、門簾、門鎖等，並毆打丁○○之理
    。(三)被害人丁○○於本院前審稱：被告未強行將渠以及丙○○母女拉上車，係渠
    等自願前往，並稱「因我不敢一個人去，所以找他們一起去」、「因我在車上與
    被告講的很大聲，丙○○的女兒就說要下車，結果他們母女及被告就下車了．．
    ．」云云（本院前審卷第三十二頁背面）。惟查設若如其所稱被告係請丁○○等
    至其住處商討債務之事，衡情丁○○豈有不敢隻身前往，途中復與被告爭吵，導
    致丙○○母女下車之理，足見丁○○等三人係在非自願之情況下隨同被告上車。
    又被害人丙○○等中途下車時，被告並未隨同下車，業據丙○○證述明確（見八
    十七年度偵字第八三五號卷第十五頁背面），且被告係強押丁○○等至其住處談
    判債務之事，衡情被告焉有自行中途下車之理。被害人丁○○上開所供與事實不
    符，無非係事後迴護被告之詞，不足採取。(四)證人楊福和於本院前審證稱：「丁○○因害怕，找丙○○一起去，張的女兒也要跟去，就一起上車，我沒有跟去，
    我留在丙○○家中，等到快十點，丁○○先回來，後來丙○○也回來，坐一下，
    我就走了．．．」云云。惟查證人楊福和與丙○○係案發前二天才認識，彼此生
    疏，衡情豈有主人丙○○離家後，身為客人之楊福和仍無故滯留丙○○家中之理
    。由此，益證丁○○等當時確係遭被告等強行拉上車無誤。證人楊福和上開所供
    應係事後袒護被告之詞，為不足取。(五)證人黃崇榮雖於原審審理中證述：伊當天
    確與被告及綽號「阿達」真實姓名不詳之男子三人至丙○○住處找丁○○，因丁○○欲與他們返回尖山商討償債事宜，是丙○○及甲○○自願上車，渠等並未強
    拉她們上車云云。惟查證人黃崇榮當日是否曾至告訴人丙○○住處，告訴人當知
    之甚詳，且證人黃崇榮經原審當庭令告訴人丙○○指認，當日告訴人丙○○並未
    見過其人等情，亦據告訴人供述在卷，況徵諸證人黃崇榮證述當天被告夥同至丙○○住處之男子人數為三名，亦與證人李進龍證述之七、八名不符，是證人黃崇
    榮之證言自屬臨訟迴護被告之詞，其證言尚難採信。綜上以觀，被告所辯顯係卸
    責之詞，不足採信。從而本件被告右揭妨害自由犯行洵堪認定，應予依法論科。
二、核被告乙○○所為，係犯刑法第三百零二條第一項之非法剝奪人行動自由罪、同
    法第三百零六條第一項無故侵入他人住宅罪。被告與七、八名姓名不詳之成年男
    子間，具有犯意聯絡及行為分擔，均為共同正犯；被告所犯之剝奪人行動自由罪
    與無故侵入他人住宅罪，彼此間有方法、結果之牽連關係，屬牽連犯，應從一重
    之非法剝奪人行動自由罪處斷。檢察官就無故侵入他人住宅罪雖未引用法條起訴
    ，但此與起訴之非法剝奪他人行動自由罪既有牽連犯之裁判上一罪關係如上所述
    ，自為起訴效力所及，本院得併加審理，附予敘明。又被告以一行為同時非法剝
    奪三人之行動自由，為同種想像競合犯，應從一重處斷。次查被告曾於八十一年
    八月三十一日因違反麻醉藥品管理條例案件，經台灣高等法院判處有期徒刑七月
    確定，並於八十二年五月二十五日執行完畢，有台灣高等法院檢察署刑案紀錄簡
    覆表一紙附卷可憑，其於有期徒刑執行完畢後，五年以內再犯本罪有期徒刑以上
    之罪，為累犯，應依法加重其刑。原審予以論罪科刑，固非無見，惟查原判決未
    明白認定被告妨害丁○○等自由時間之起訖點，且未就無故侵入住宅部分一併審
    理，容有未洽。又被告所犯之毀損罪與剝奪他人之行動自由罪間，並不具有方法
    結果之牽連關係，原判決認係牽連犯，亦有誤會。被告上訴意旨，仍執陳詞否認
    犯罪，空言指摘原判決不當，固無可取，但原判決既有前述可議之處，此部分即
    屬無可維持，應由本院撤銷改判。爰審酌被告為逼討債務及報復前同居人，竟恃
    眾以暴力押人，其行徑危害社會治安甚鉅及其犯罪方法、未能坦承過錯而砌詞飾
    卸，犯後態度非佳等一切情狀，量處如主文第二項所示之刑，以示懲儆。
三、據上論斷，應依刑事訴訟法第三百六十九條第一項前段、第三百六十四條、第二
    百九十九條第一項前段，刑法第二十八條、第三零二條第一項、第三百零六條第
    一項、第五十五條、第四十七條，罰金罰鍰提高標準條例第一條前段，判決如主
    文。
本案經檢察官戊○○到庭執行職務。
中        華        民        國  九 十 一  年     八     月　二十九　  日
                                  臺灣高等法院臺中分院刑事第六庭
                                        審判長法　官　李　文　雄
                                              法  官　陳　嘉　雄
                                              法　官　邱　顯　祥
右正本證明與原本無異。
如不服本判決應於收受送達後十日內向本院提出上訴書狀，其未敘述上訴之理由者並
得於提起上訴後十日內向本院補提理由書（均須按他造當事人之人數附繕本）。
                                              書記官　江　玉　萍
中        華        民        國  九 十 一  年     八     月　　三十　  日
                                                                        Ｒ
